【裁判字號】    98,訴,3409
【裁判日期】    981023
【裁判案由】    毒品危害防制條例
【裁判全文】
臺灣臺中地方法院刑事判決              98年度訴字第3409號
公  訴  人  臺灣臺中地方法院檢察署檢察官
被      告  乙○○
上列被告因違反毒品危害防制條例案件，經檢察官提起公訴（98
年度毒偵字第2807號），嗣經本院合議庭裁定由受命法官獨任行
簡式審判程序，本院判決如下：
    主    文
乙○○施用第一級毒品，累犯，處有期徒刑玖月，扣案之第一級
毒品海洛因壹包含袋重壹點玖陸公克（驗餘淨重壹點柒伍公克，
空包裝重零點貳壹公克）沒收銷燬之，扣案之葡萄糖壹包含袋重
零點伍公克、自製塑膠藥鏟壹支均沒收；又施用第二級毒品，累
犯，處有期徒刑伍月，扣案之第二級毒品甲基安非他命壹包含袋
重零點貳玖公克（驗餘淨重零點壹零肆公克，空包裝重零點壹玖
伍公克）沒收銷燬之，扣案之自製塑膠藥鏟壹支沒收。應執行有
期徒刑壹年，扣案之第一級毒品海洛因壹包含袋重壹點玖陸公克
（驗餘淨重壹點柒伍公克，空包裝重零點貳壹公克）、第二級毒
品甲基安非他命壹包含袋重零點貳玖公克（驗餘淨重零點壹零肆
公克，空包裝重零點壹玖伍公克）均沒收銷燬之，扣案之葡萄糖
壹包含袋重零點伍公克、自製塑膠藥鏟壹支均沒收。
    犯罪事實
一、乙○○於民國87年間，因施用毒品案件，經觀察、勒戒後，
    因無繼續施用毒品之傾向，於87年9月8日執行完畢釋放，並
    由臺灣臺中地方法院檢察署檢察官以87年度偵字第18068 號
    不起訴處分確定；復於上開觀察勒戒執行完畢後5 年內之88
    年間，因施用毒品案件，經觀察、勒戒後，認有繼續施用毒
    品之傾向，先送強制戒治，並由臺灣臺中地方法院檢察署檢
    察官聲請簡易判決處刑。強制戒治部分，嗣於89年2月9日執
    行完畢；刑責部分，經本院判處有期徒刑5月確定，已於88
    年4月20日易科罰金執行完畢。嗣於91年間，再因施用第一
    級、第二級毒品案件，經本院判處有期徒刑1年7月、10月確
    定，並與其另犯違反槍砲彈藥刀械管制條例案件之有期徒刑
    1年4月部分，定其應執行刑為有期徒刑3年5月確定，接續其
    另犯違反毒品危害防制條例、槍砲彈藥刀械管制條例案件所
    處有期徒刑之執行，於98年5月4日縮短刑期假釋期滿執行完
    畢。詎仍不知警惕，基於施用第一級之犯意，於98年5月24
    日晚間某時許，在其位於臺中縣太平市○○路2140巷18弄23
    號住處內，以將第一級毒品海洛因摻於香菸內，再以火燃點
    產生濃煙而以口鼻吸食之方式，施用第一級毒品海洛因1次
    ；復另基於施用第二級毒品之犯意，以將第二級毒品甲基安
    非他命置於玻璃球吸食器內，再以火燒烤產生濃煙而以口鼻
    吸食之方式，施用第二級毒品甲基安非他命1次。嗣於98年5
    月25日上午8時38分許，為警在其上開住處內查獲，並經徵
    得其同意搜索扣得第一級毒品海洛因1包含袋重1.96公克（
    驗餘淨重1.75公克、空包裝重0.21公克）、第二級毒品甲基
    安非他命1包含袋重0.3公克（經鑑驗後，因鑑驗滅失0.001
    公克，驗餘淨重0.104公克、空包裝重0.195公克）、及其所
    有供施用第一級毒品海洛因所用之葡萄糖1包含袋重0.5公克
    、供施用第一級毒品海洛因、第二級毒品甲基安非他命所用
    之自製塑膠藥鏟1支（另扣得與本案無關之門號0000-000000
    號行動電話〈含SIM卡〉1支），嗣再經徵得其同意採尿送驗
    結果呈嗎啡、甲基安非他命陽性反應。
二、案經臺中市警察局第四分局報請臺灣臺中地方法院檢察署檢
    察官偵查起訴。
    理    由
一、上開事實，業據被告乙○○於本院審理時坦承不諱，復有上
    開查獲物品扣案可稽，且被告為警查獲所採集尿液，經送驗
    結果，呈嗎啡、甲基安非他命陽性反應，有中山醫學大學附
    設醫院檢驗科藥物檢測中心98年6月4日實驗編號第0000000
    號檢驗報告1紙在卷可證；另扣案之粉塊狀1小包及透明結晶
    1小包分別係第一級毒品海洛因及第二級毒品甲基安非他命
    無訛，有法務部調查局濫用藥物實驗室98年8月3日調科壹字
    第09823020990號鑑定書及行政院衛生署草屯療養院草療鑑
    字第0980700094號鑑定書各1份在卷可憑，堪認被告上開自
    白確與事實相符，足以採信。按施用第一、二級毒品為犯罪
    行為，毒品危害防制條例第10條定有處罰明文。故施用第一
    、二級毒品者，依前揭規定本應科以刑罰。惟基於刑事政策
    ，對合於一定條件之施用者，則依同條例第20條、第23條之
    規定，施以觀察、勒戒及強制戒治之保安處分。又毒品危害
    防制條例於92年7月9日修正公布，自93年1月9日施行，其中
    第20條、第23條將施用毒品之刑事處遇程序，區分為「初犯
    」及「5年內再犯」、「5年後再犯」。依其立法理由之說明
    ：「初犯」，經觀察、勒戒或強制戒治後，應為不起訴處分
    或不付審理之裁定；經觀察、勒戒或強制戒治執行完畢釋放
    後，「5年內再犯」者，因其再犯率甚高，原實施之觀察、
    勒戒及強制戒治既已無法收其實效，爰依法追訴或裁定交付
    審理。至於經觀察、勒戒或強制戒治執行完畢釋放後，「5
    年後再犯」者，前所實施之觀察、勒戒或強制戒治已足以遮
    斷其施用毒品之毒癮，為期自新及協助其斷除毒癮，仍適用
    「初犯」規定，先經觀察、勒戒或強制戒治之程序。從而依
    修正後之規定，僅限於「初犯」及「5年後再犯」二種情形
    ，始應先經觀察、勒戒或強制戒治程序。倘被告於5年內已
    再犯，經依法追訴處罰，縱其第3次（或第3次以上）再度施
    用毒品之時間，在初犯經觀察、勒戒或強制戒治執行完畢釋
    放5年以後，已不合於「5年後再犯」之規定，且因已於「5
    年內再犯」，顯見其再犯率甚高，原實施觀察、勒戒或強制
    戒治，已無法收其實效，即應依該條例第10條處罰。至於第
    3次（或第3次以上）施用毒品之時間，是否宜有期間限制？
    以多久為適宜？則分屬刑事政策、專門醫學之範圍，非審判
    機關所能決定，有待循立法途徑解決（最高法院97年度第5
    次刑事庭會議決議）。而查被告前於87年間，因施用毒品案
    件，經觀察、勒戒後，因無繼續施用毒品之傾向，於87年9
    月8日執行完畢釋放，並由臺灣臺中地方法院檢察署檢察官
    以87年度偵字第18068號不起訴處分確定；復於上開觀察勒
    戒執行完畢後5年內之88年間，因施用毒品案件，經觀察、
    勒戒後，認有繼續施用毒品之傾向，先送強制戒治，並由臺
    灣臺中地方法院檢察署檢察官聲請簡易判決處刑。強制戒治
    部分，嗣於89年2月9日執行完畢；刑責部分，經本院判處有
    期徒刑5月確定，已於88年4月20日易科罰金執行完畢。嗣於
    91年間，再因施用第一級、第二級毒品案件，經本院判處有
    期徒刑1年7月、10月確定，並與其另犯違反槍砲彈藥刀械管
    制條例案件之有期徒刑1年4月部分，定其應執行刑為有期徒
    刑3年5月確定，接續其另犯違反毒品危害防制條例、槍砲彈
    藥刀械管制條例案件所處有期徒刑之執行，於98年5月4日縮
    短刑期假釋期滿執行完畢之事實，有臺灣臺中地方法院檢察
    署刑案資料查註紀錄表、臺灣高等法院被告前案紀錄表各1
    份附卷足憑，是其於施用毒品案件經觀察勒戒執行完畢完畢
    ，復另於5年內因施用毒品案件經法院論罪科刑、及裁定送
    強制戒治執行完畢獲釋放後，再犯毒品危害防制條例第10條
    之罪，事證明確，被告犯行，洵堪認定。
二、查海洛因、甲基安非他命分別係毒品危害防制條例第2條第2
    項第1款、第2款規定之第一級、第二級毒品，是被告所為，
    係犯同條例第10條第1項、第2項之施用第一級、第二級毒品
    罪。被告持有第一級、第二級毒品之行為，各應為施用之高
    度行為所吸收，均不另論罪。被告所犯上開2罪間，犯意個
    別，行為互異，應分論併罰。被告於91年間，再因施用第一
    級、第二級毒品案件，經本院判處有期徒刑1年7月、10月確
    定，並與其另犯違反槍砲彈藥刀械管制條例案件之有期徒刑
    1年4月部分，定其應執行刑為有期徒刑3年5月確定，接續其
    另犯違反毒品危害防制條例、槍砲彈藥刀械管制條例案件所
    處有期徒刑之執行，於98年5月4日縮短刑期假釋期滿執行完
    畢，有如前述，其於有期徒刑執行完畢後5年內，再故意犯
    本件有期徒刑以上之罪，依刑法第47條第1項之規定，構成
    累犯，並應加重其刑。爰審酌被告前已有多次施用毒品前科
    ，有上開刑案紀錄表可查，今再為施用，法治觀念之淡薄，
    乃公訴人據以請求就施用第一級毒品部分量處有期徒刑1年
    2月、施用第二級毒品部分量處有期徒刑8月，並定其應執行
    刑為有期徒刑1年5月，然施用毒品究屬戕害自身健康之犯罪
    ，被告施用毒品尚未造成他人明顯之危害，且於本院審理中
    已坦承犯行，犯後態度尚稱良好，並兼衡被告犯罪之動機、
    目的、手段、生活狀況及智識程度，暨被告自承其現已在接
    受美沙冬療法，併尚有家老待其照養等一切情狀，量處如主
    文所示之刑，並定其應執行之刑。扣案之海洛因1小包含袋
    重1.96公克（驗餘淨重1.75公克、空包裝重0.21公克）、甲
    基安非他命1小包含袋重0.29公克（原含袋重0.3公克，經鑑
    驗後，因鑑驗滅失0.001公克，驗餘淨重0.104公克、空包裝
    重0.195公克），分別係毒品危害防制條例第2條第2項第1款
    、第2款所定之第一級、第二級毒品，應依同條例第18條第1
    項前段規定，予以宣告沒收銷燬之（包裝袋因已分別沾染第
    一級毒品海洛因及第二級毒品甲基安非他命，無可析離，自
    應分別視為第一級毒品海洛因及第二級毒品甲基安非他命，
    併予沒收銷燬之，至因鑑驗耗損之第二級毒品甲基安非他命
    0.001公克，因已滅失，自無庸併予宣告沒收銷燬之）。又
    扣案之葡萄糖1包含袋重0.5公克係供被告施用第一級毒品海
    洛因所用之物、自製塑膠膠藥鏟1支則係供被告施用第一級
    毒品海洛因及第二級毒品甲基安非他命所用之物，均係被告
    所有，業經被告陳明在卷，應依刑法第38條第1項第2款規定
    予以宣告沒收。至另扣案之門號0000000000號行動電話（含
    SIM卡）1支核與本案無關，尚與沒收之要件不合，爰不併予
    宣告沒收。
據上論斷，應依刑事訴訟法第273條之1第1項、第299條第1項前
段，毒品危害防制條例第10條第1項、第2項、第18條第1項前段
，刑法第11條、第47條第1項、第51條第5款、第38條第1項第2款
，判決如主文。
本案經檢察官甲○○到庭執行職務。
中    華    民    國    98    年    10    月    23    日
                  刑事第18庭  法  官  林世民
上正本證明與原本無異。
如不服本判決，應於送達後10日內向本院提出上訴狀（須附繕本
），上訴於臺灣高等法院臺中分院。
上訴書如未敘述理由，應於上訴期間屆滿後20日內補提理由書於
本院。
                              書記官  紀俊源
中    華    民    國    98    年    10    月    23    日
附錄論罪科刑法條：
毒品危害防制條例第10條：
施用第一級毒品者，處6月以上5年以下有期徒刑。
施用第二級毒品者，處3年以下有期徒刑。


司法院資訊處製作；財團法人民間司法改革基金會備份。
